【裁判字號】    95,上,109
【裁判日期】    951128
【裁判案由】    侵權行為損害賠償
【裁判全文】
臺灣高等法院臺南分院民事判決  95年度上字第109號
上  訴  人  丁 ○ ○
            戊 ○ ○
上二人共同
訴訟代理人  陳 文 忠  律師
            蔡 青 芬  律師
被  上訴人  丙 ○ ○
            乙○○○
上列當事人間請求侵權行為損害賠償事件，上訴人對於中華民國
95年3月31日臺灣臺南地方法院第一審判決（95年度訴字第251號
），提起上訴，本院於95年11月14日言詞辯論終結，判決如下：
    主  文
原判決關於命上訴人連帶給付被上訴人丙○○超過新臺幣壹佰
拾貳萬捌仟壹佰貳拾玖元本息部分，連帶給付被上訴人乙○○○
超過新臺幣肆拾壹萬仟捌佰玖拾元本息部分，及各該部分假
執行、免為假執行之宣告，暨訴訟費用（確定部分除外）之裁判
均廢棄。
上列廢棄部分，被上訴人丙○○、乙○○○在第一審之訴及假執
行之聲請均駁回。
其餘上訴駁回。
第一、二審訴訟費用，除確定部分外，由上訴人連帶負擔十分之
七，餘由被上訴人負擔。
本判決第三項被上訴人勝訴部分，於被上訴人丙○○、乙○○○
依序各以新臺幣肆拾肆萬貳仟柒佰壹拾元、新臺幣壹拾萬柒仟
玖佰壹拾元，分別為上訴人供擔保後得假執行。但上訴人如於執
行標的物拍定、變賣、或物之交付前，依序各以新臺幣壹佰拾
貳萬捌仟壹佰貳拾玖元、新臺幣肆拾壹萬仟捌佰玖拾元，分
別為被上訴人丙○○、乙○○○預供擔保後，得免為假執行。
    事  實
甲、上訴人方面：
一、聲明：求為判決：（一）原判決廢棄。（二）被上訴人在第
    一審之訴及假執行之聲請均駁回。（三）第一、二審訴訟費
    用均由被上訴人負擔。（四）如受不利判決准供擔保免為假
    執行。
二、陳述：除與原判決記載之事實相同者予以引用外，並補稱：
（一）被上訴人乙○○○曾於民國（下同）91年8月1日發生嚴重
      車禍，導致頭部外傷、顱內出血、顱骨骨折等傷害，被上
      訴人乙○○○於原審另案93年度訴字第1578號，已就其所
      受損害提出損害賠償訴訟在案。而本件車禍發生於92年 8
      月17日，距上次車禍1 年左右，被上訴人乙○○○此次車
      禍所受傷害僅胸部挫傷、頸部拉傷、雙下肢撕裂傷等傷害
      ，較先前車禍受傷情形顯然輕微許多，惟被上訴人乙○○
      ○竟將上次車禍所受損害，於本件侵權行為損害賠償訴訟
      中重覆請求，甚至將不屬於本次車禍所受之損害亦計入本
      件請求範圍內，原審未調閱被上訴人上次車禍案件之相關
      卷證資料加以比對，逕依被上訴人乙○○○主張之損害金
      額予以認定，自有未洽。
（二）被上訴人丙○○部分，原審就其工資損失認定為新臺幣（
      下同）672,000 元，惟被上訴人丙○○於車禍前究竟從事
      何工作？實際工資為何？是否果真因本次車禍導致28個月
      無法工作？凡此原審均未細究詳查，僅以被上訴人丙○○
      有參加勞工保險每月投保薪資24,000元為據，自難令人心
      服。
（三）被上訴人請求之計程車車資部分，原審依其自行推算，准
      被上訴人丙○○56,279元，准被上訴人乙○○○59,452元
      。惟被上訴人所提出之往返奇美醫院之車資收據僅24,000
      元而已，且為被上訴人2 人共同乘坐之收據，原審竟擅自
      以推算之方式計算其車資，並重覆計算2 人此部分之支出
      ，亦有未洽。
（四）精神慰撫金部分，原審判令上訴人應給付被上訴人丙○○
      100 萬元，給付被上訴人乙○○○50萬元。惟本件車禍乃
      上訴人丁○○所造成，而上訴人丁○○之父戊○○早已與
      其母分居多年，上訴人丁○○均由其母扶養照料，此由 2
      人之戶籍一在臺南一在桃園即明，且上訴人丁○○與其母
      之經濟狀況不佳，以被上訴人丙○○受傷情形竟要求精神
      慰藉金100 萬元，實屬過高；另被上訴人乙○○○於本件
      車禍前1 年早已發生過嚴重車禍，本次車禍傷勢尚屬輕微
      ，原審竟准50萬元精神慰藉金，均不合理，應予酌減。
（五）就鈞院函調之原審93年度訴字1578號侵權行為損害賠償事
      件相關卷宗，表示意見如下：被上訴人乙○○○於另案91
      年8月1日發生車禍後，93年7 月23日向該案之加害人王育
      嫺等人提起侵權行為損害賠償訴訟，被上訴人乙○○○於
      該案主張其因車禍受有頭部外傷併顱內出血、顱骨骨折、
      頭皮撕裂傷、嗅覺異常、尺骨骨折及尾椎骨折等重傷害，
      所請求之損害賠償包括：
    1.醫療費用：被上訴人乙○○○於另案提出之單據包括自91
      年8月1日至93年1月16日，而本案車禍發生於92年8月17日
      ，可見被上訴人乙○○○自92年8月17日至93年1月16日之
      醫療費用已在另案請求，不應再重覆於本案中請求。
    2.增加生活需要費用：看護費部分：以被上訴人乙○○○
      於該案受傷較本案嚴重之情形觀之，其在該案看護費僅支
      出38,400元，其於本案受傷如此輕微，卻主張36萬元看護
      費，顯不合理而不應再准許。交通費部分，被上訴人乙
      ○○○於另案所提出之計程車資收據，包括91年8月1日至
      93年1月16日，故於本案中被上訴人乙○○○就92年8月17
      日至93年1 月16日之計程車資不應再重覆請求。又被上訴
      人乙○○○於本案受傷輕微，縱認其於93年1 月16日之後
      仍有前往奇美醫院就醫，應亦屬91年8月1日車禍事件之損
      害，不應列入本案之損害，且另一被上訴人丙○○已有請
      求計程車資損害，其夫妻2 人搭同一部計程車就醫，豈有
      重複請求計程車資之理？
    3.工作損失：被上訴人乙○○○之工作損失，於另案受傷嚴
      重之情形，僅被認定6 個月無法工作，而交貨予被上訴人
      乙○○○代工之證人甲○○於另案作證時，亦證稱：「原
      告（乙○○○）車禍之後交貨量就減少，僅由其配偶工作
      ，所以我們沒有再交貨給被上訴人代工。」既然被上訴人
      乙○○○自91年8月1 日發生車禍至94年8月15日證人到法
      院作證為止，已未有代工之工作，可見其於92年8 月17日
      發生本件車禍前後並未有工作，則其在本案不應主張工作
      損失自明。
    4.精神慰撫金：被上訴人乙○○○於另案受傷嚴重，且其提
      出之殘障手冊，及重度憂鬱症之診斷書，亦主張係因該案
      車禍所致，而該案僅准許其請求精神慰撫金45萬元，本案
      被上訴人乙○○○受傷如此輕微，原審竟准許其精神慰撫
      金50萬元，此對上訴人實有欠公允。
（六）被上訴人丙○○已自新光產物保險股份有限公司領取強制
      汽車責任保險金42,911元，被上訴人乙○○○亦已領取9,
      040 元，有該保險公司函文可憑，依強制汽車責任保險法
      第30條規定，此部分之金額應自損害額中扣除。
（七）原審判決上訴人應給付被上訴人丙○○之損害賠償額1,77
      9,040元，其金額計算不正確：
    1.關於增加生活上之需要即交通費部份：
      被上訴人除於原審提出92年9月至93年8月之乘載收據共計
      24,000元外，並無其他收據，且被上訴人2 人乃搭乘同部
      計程車，原審就被上訴人2 人所請求之交通費，竟各自准
      許56,279元及59,452元，顯有未依卷證資料及重覆計算之
      誤。又被上訴人乙○○○於另案93年度訴字第1578號民事
      請求損害賠償事件中，已主張自91年8月1日至93年1 月16
      日自家中往返奇美醫院之交通費計14,560 元（1次260元×
      56＝14,560元），此部分並經原審准許其請求，顯見92年
      9月1日至93年1 月16日止之交通費於另案已請求過，本案
      應予扣除。上訴人主張此部分應扣除9,000 元（重覆部分
      為4個半月，1個月2,000元計算，故4個半月為9,000 元）
      ，是此部分應僅准其請求15,000元之交通費。
    2.關於工作損失部分：
      被上訴人丙○○請求自92年8 月17日至94年12月16日之工
      作損失，並主張每月薪資24,000 元。惟查奇美醫院95年8
      月28日函覆鈞院稱：「病患（丙○○）於93年12月11日13
      日於本院再次入院施行骨釘拔除及人工骨植入（因為骨頭
      癒合不完全），一般建議此次手術後1 年之內勿舉重物，
      但除舉重物外之工作皆可施行。」可見奇美醫院雖建議被
      上訴人丙○○手術後勿舉重物，但除舉重物外之工作皆可
      施行，而被上訴人丙○○車禍前所從事之工作為沖床之家
      庭代工，應不須舉重物，故其主張2年之工作損失672,000
      元，實不合法亦不合理。另被上訴人乙○○○於另案之損
      害賠償案件，受傷情形較被上訴人丙○○嚴重，該判決僅
      准其6個月工作損失，本件原審竟准被上訴人丙○○2年工
      作損失，實太不合理，再徵諸被上訴人丙○○僅是不適合
      舉重物工作，有關代工之工作應仍能從事，故被上訴人丙
      ○○本不應請求工作損失，縱准其工作損失之請求，至多
      亦僅應准許其6個月工作損失。
    3.關於看護費部份：
      被上訴人丙○○主張原審判予被上訴人乙○○○之36萬元
      看護費係誤判，應列入被上訴人丙○○之損害。經查證人
      李美蓮固證稱自92年8 月有去被上訴人家幫忙看護，期間
      1 年左右，被上訴人有拿36萬元給她云云。惟查證人李美
      蓮自稱係被上訴人之親戚，其證言本即可能偏頗被上訴人
      ，況其出具之看護收據記載看護6個月，每個月6萬元，於
      作證時卻又稱看護期間約半年至1 年，前後已有矛盾，顯
      見其證言不實。次據上揭奇美醫院函覆，被上訴人丙○○
      僅是手術後不宜舉重物，日常生活應仍能自理，實無須由
      他人看護半年至1 年之必要。又證人李美蓮所證稱由被上
      訴人給付其36 萬元看護費，係看護2人之費用，而被上訴
      人乙○○○在本案之受傷情形輕微，實無將其看護費由上
      訴人負擔之理，故本件自不應准許被上訴人丙○○請求36
      萬元看護費。
    ４精神慰藉金部分：被上訴人丙○○雖受傷較被上訴人乙○
      ○○嚴重，惟較之被上訴人乙○○○在另案所受之傷害則
      又較輕微，另案僅准被上訴人乙○○○請求45萬元之精神
      慰藉金，本件原審卻准許被上訴人丙○○請求100 萬元之
      精神慰藉金，顯見原審所准許之精神慰藉金實過高。
三、證據：除引用原審之立證方法外，並補提出原審93年訴字15
    78號起訴狀影本1份、判決影本1份、及94年8 月15日言詞辯
    論筆錄影本1份，丙○○勞工保險傷病診斷書影本1紙為證。
乙、被上訴人方面：
一、聲明：求為判決：（一）上訴駁回。（二）第二審訴訟費用
    由上訴人負擔。
二、陳述：除與原判決記載之事實相同者予以引用外，並補稱：
（一）上訴人雖主張被上訴人乙○○○於本次車禍事件發生前，
      曾於91年8月1日發生嚴重車禍導致頭部外傷，顱內出血，
      顱骨骨折等傷害，竟將該次所受損害在本件侵權行為重覆
      請求，甚將不屬於本次車禍所受損害亦計入請求範圍內。
      惟查被上訴人乙○○○於本件車禍所受傷害為胸部挫傷、
      頭部拉傷、雙下肢撕裂傷等傷害，被上訴人乙○○○就醫
      、回診、復健均係針對此部分之傷勢所為之治療行為，何
      有重覆請求之情形存在，如上訴人認其所請求者非本事件
      所得請求之損害，應提出確切之主張，究竟那些部分屬重
      覆請求，又那些部分非本件車禍損害部分，以釐清賠償之
      真正範圍。
（二）被上訴人丙○○、乙○○○於本件車禍事故發生前，原本
      代工金崗實業股份有限公司之工作，由其代工馬桶的後鈕
      鋁製部分，每月代工之工作量皆十分固定，而金崗實業股
      份有限公司每月平均給付被上訴人約20萬之代工費用，並
      開立支票支付，此有被上訴人乙○○○存摺資料可證，被
      上訴人每人每月平均薪責約10萬元，如依此薪資水平，被
      上訴人2人1年工資損失即高達240 萬元，原審僅以勞工保
      險每月投保薪資24,000元認定其工資損失，每月來回差距
      即高達76,000元，上訴人竟仍主張原審工資損失部分判決
      金額過高，殊無理由。
（三）被上訴人於原審提出之往返奇美醫院之車資收據，期間為
      92年9月至93年8月，惟被上訴人於93年9 月迄今，仍必須
      繼續至醫療院所復健，因此計程車資費用仍持續增加當中
      。雖被上訴人原本提出計程車資期間為1 年，為被上訴人
      2 人共同乘坐之收據，但不可以此認定之後每次回診復健
      仍係2 人共同搭乘，且依被上訴人所提出之診斷證明書，
      亦清楚載明回診復健之次數，應可肯認被上訴人搭乘計程
      車之次數與復健次數兩相符合無疑，原審計算之車資何來
      上訴人所言重覆計算之情形。
（四）被上訴人自發生車禍迄今，仍須固定至醫院回診復健，除
      需要忍受舟車勞頓之辛勞外，更需忍受復健過程中肉體與
      精神上之折磨，且被上訴人因本件車禍無法繼續代工工作
      ，試問誰願意如此喪失身體上之健全及穩定工作，雖本件
      車禍由上訴人丁○○所造成，但上訴人戊○○為其監護人
      ，本應依法連帶負損害賠償責任，且精神慰撫金係為了填
      補因不法侵害他人之身體、健康等而情節重大者，被害人
      雖非財產上損害，亦得請求賠償。上訴人戊○○以上訴人
      丁○○及其母親經濟狀況不佳為由，主張原審判決之精神
      慰撫金仍嫌過高，但上訴人戊○○既為上訴人丁○○之監
      護人，即須對其行為負監督之責任，不可僅以上訴人丁○
      ○母子經濟狀況不佳為由，藉以推卸責任。
（五）被上訴人自發生車禍迄今已將近3 年之時日，由一開始肉
      體所受傷害需開刀治療及復健，其間醫生建議可食用維骨
      力藥品，以預防骨骼加速退化，雖原審不認為其係本件車
      禍必要支出之費用，被上訴人亦未予強求，且被上訴人乙
      ○○○於本件車禍後，就醫診斷有重度憂鬱症之精神官能
      疾病，可知對其身心造成極大之傷害與影響。今被上訴人
      若非遭受上訴人丁○○車禍過失傷害，誰願意用身體健康
      換取金錢之賠償，上訴人迄今仍不願意賠償被上訴人所受
      損害，空言卸責令被上訴人難以接受。
三、證據：除引用原審之立證方法外，並補提出存摺資料影本 1
    份、勞工保險局函及診斷證明書1份為證。
丙、本院依聲請函請新光產物保險股份有限公司臺南分公司檢送
    丙○○、乙○○○出險資料，及向原審調閱93年度訴字第15
    78號損害賠償案卷，暨向財團法人奇美醫院函調丙○○之病
    情摘要。
    理  由
一、被上訴人起訴主張：上訴人丁○○於92年8月17日下午3時25
    分許，駕駛車牌Ｃ9─8819 號自小客車，沿臺南市○○路○
    段119 巷由北往南方向行駛，途經該巷與府安路五段之無號
    誌交岔路口時，本應注意汽車行駛至無號誌之交岔路口，支
    線道車應暫停讓幹線道車先行，且依當時情形亦無不能注意
    之情形，竟疏未注意貿然前行左轉彎，適被上訴人丙○○騎
    乘車牌ＮＦＫ─536 號機車搭載被上訴人乙○○○，沿同路
    由東往西方向駛至該交岔路口閃煞不及，致上訴人丁○○所
    駕駛之自小客車擦撞被上訴人丙○○所騎乘之機車，被上訴
    人丙○○、乙○○○因而人車倒地，被上訴人丙○○並受有
    左側股骨粉碎性骨折、頭部外傷併撕裂傷等傷害，被上訴人
    乙○○○亦受有胸部挫傷、頸部拉傷、雙下肢撕裂傷及挫傷
    等傷害。上訴人丁○○過失傷害之刑事責任，業經原審判處
    有期徒刑3 月確定，其侵權行為至明，自應對被上訴人負損
    害賠償責任。另上訴人丁○○侵權行為時尚未滿20歲，上訴
    人戊○○為其法定代理人，亦應就上訴人丁○○之侵權行為
    ，負連帶損害賠償責任。爰依侵權行為之法律關係，訴請上
    訴人應連帶給付被上訴人丙○○1,857,181 元，連帶給付被
    上訴人乙○○○1,096,020 元，及均自起訴狀繕本送達翌日
    即94年10月25日起至清償日止，按週年利率 5％計算之利息
    等語。上訴人則以；被上訴人乙○○○前曾於91年8月1日發
    生嚴重車禍，導致頭部外傷、顱內出血、顱骨骨折等傷害，
    被上訴人乙○○○於原審另案93年度訴字第1578號，已就其
    所受損害提出損害賠償請求在案，乃被上訴人乙○○○竟將
    上次車禍所受損害，於本件侵權行為損害賠償訴訟中重覆請
    求，應予查明扣除，且被上訴人所請求之上揭各項賠償金額
    ，或未提出確切證據證明，或請求之數額偏高，或應依強制
    汽車責任保險法扣除已領取之保險給付，核實計算給付，不
    得逕依被上訴人之主張悉數准許等語，以資抗辯。（原審判
    決上訴人應連帶給付被上訴人丙○○1,779,040元本息，連
    帶給付被上訴人乙○○○1,039,212元本息，另駁回被上訴
    人其餘之請求後，被上訴人就其敗訴部分未上訴已確定，上
    訴人則就其敗訴部分提起上訴，事涉本院審判範圍，合先敘
    明）
二、經查被上訴人主張上訴人丁○○於92年8月17日下午3時25分
    許，駕駛自小客車，沿臺南市○○路○段119 巷由北往南方
    向行駛，途經該巷與府安路五段之無號誌交岔路口，疏未注
    意支線道車應暫停讓幹線道車先行，且依當時情形亦無不能
    注意之情形，竟疏未注意貿然前行左轉彎，致撞及被上訴人
    丙○○所騎乘搭載被上訴人乙○○○之車牌ＮＦＫ─536 號
    機車，被上訴人丙○○、乙○○○因而人車倒地，被上訴人
    丙○○並受有左側股骨粉碎性骨折、頭部外傷併撕裂傷等傷
    害，被上訴人乙○○○亦受有胸部挫傷、頸部拉傷、雙下肢
    撕裂傷及挫傷等傷害等情，已據提出奇美醫院診斷證明書存
    卷為證，且系爭車禍之肇事責任，經臺灣省臺南區車輛行車
    事故鑑定委員會鑑定結果，認上訴人丁○○為肇事原因，被
    上訴人丙○○無肇事原因，上訴人丁○○並因此經原審以過
    失傷害罪判處有期徒刑3 月確定在案，亦有各該鑑定報告及
    判決附於該刑事案卷可佐，且為上訴人所不爭執，自堪信實
    。惟被上訴人另主張其等因系爭車禍受有上揭損害，自得請
    求上訴人連帶賠償各該損害乙情，既為上訴人所否認，並以
    上揭情詞置辯，致兩造互有爭議。是本件所應審究者，厥為
    被上訴人所得請求賠償之金額，應為若干始屬相當乙節而已
    。茲更詳細說明如下；
三、按因故意或過失不法侵害他人之權利者，負損害賠償責任；
    又汽車、機車或其他非依軌道行駛之動力車輛，在使用中加
    損害於他人者，駕駛人應賠償因此所生之損害；又不法侵害
    他人之身體或健康者，對於被害人因此喪失或減少勞動能力
    ，或增加生活上之需要時，應負損害賠償責任；又不法侵害
    他人之身體、健康、名譽、自由、信用、隱私、貞操，或不
    法侵害其他人格法益而情節重大者，被害人雖非財產上之損
    害，亦得請求賠償相當之金額；另不法毀損他人之物者，被
    害人得請求其物因毀損所減少之價額；又無行為能力人或限
    制行為能力人，不法侵害他人之權利者，以行為時有識別能
    力為限，與其法定代理人連帶負損害賠償責任。民法第 184
    條第1項前段、第191條之2、第193條第1項、第 195第1項前
    段、第196條、第187條第1 項前段，分別定有明文。卷查上
    訴人丁○○既過失肇事，致被上訴人身體成傷，而對被上訴
    人為侵權之行為，則被上訴人依侵權行為之法律關係，請求
    上訴人丁○○賠償損害，自應准許。又上訴人丁○○出生於
    72年12月4日，距肇事之92年8月17日時尚未滿20歲，且上訴
    人戊○○為其法定代理人，既有其戶籍謄本在卷足稽，顯見
    上訴人丁○○於肇事時尚屬限制行為能力人，且於駕駛自小
    客車肇事時亦有識別能力，則上訴人戊○○對上訴人丁○○
    之系爭侵權行為，自應與上訴人丁○○連帶負損害賠償責任
    無訛，被上訴人請求上訴人戊○○，應與上訴人丁○○負連
    帶損害賠償責任，亦屬有據，同應准許。茲進而更將被上訴
    人請求連帶賠償之醫療費用、復健費用、修理費用、工作損
    失、增加生活上需要、及精神慰撫金各項數額，分別審酌准
    駁如下：
（一）被上訴人丙○○部分：
    1.醫療費用：被上訴人丙○○主張因本件車禍，共支出醫療
      費用57,661元，固提出醫療收據影本99紙附於原審卷為證
      。惟考其中至國術館所支出費用17,400元，尚難證明認屬
      醫療所必需之費用應予剔除外，其餘醫療費用40,261元，
      既均屬醫療所必要，且上訴人亦同意給付，自應准許。
    2.增加生活需要費用：
   （1）計程車資：被上訴人丙○○主張於92年9月25日至95年1
        月23日，往返奇美醫院復建共337 次，已據其提出診斷
        證明書載明無訛，惟被上訴人丙○○因本件車禍，自92
        年8 月31日出院後，每星期一、三、五均至奇美醫院復
        健，往返醫院所支出之計程車資合計為24,000元，既有
        其所提出之乘載收據影本1 紙存於原審卷為證，則依該
        乘載收據所載每月12次共計2,000元計算，每次為167元
        ，則被上訴人丙○○至奇美醫院337 次，合計車資應為
        56,279元，被上訴人丙○○請求此範圍內之車資，應予
        准許，至超過此部分之31,341元請求則不應准許。另被
        上訴人丙○○主張尚有因本件車禍往返醫院所支出之計
        程車車資共42,920元，固據提出計程車收費證明單影本
        1 紙附於原審卷為證；惟觀諸該證明單中所載下車地點
        係高雄縣茄定鄉○○路○段188號，因非所稱係至奇美醫
        院診療之地點，且依被上訴人丙○○說明，係至知名國
        術館復健，惟因至國術館所為復健非屬必要費用，既有
        如前述，故被上訴人丙○○請求該42,920元之計程車費
        用，亦不應准許。
   （2）輪椅、便器椅、助行器費用：被上訴人丙○○主張因受
        傷嚴重，非靠輪椅、便器椅、助行器等工具不能行動，
        支出購買各該工具費用共5,500 元，既據提出二聯式統
        一發票影本1 紙附於原審卷為證，且核確屬生活所必需
        之費用，亦應予准許。
   （3）看護費用：依被上訴人丙○○上揭傷害狀況，苟無他人
        代為照料，及為其辦理各項醫療手續，在目前醫院運作
        體系顯無可能獲得完善之照顧，故其主張有請人看護之
        必要，自屬有據。而據被上訴人丙○○主張其因系爭車
        禍，僱請看護所支出之費用為36萬元乙情，雖經證人李
        美蓮在原審證稱；自92年8 月有去被上訴人家幫忙看護
        ，期間1 年左右，被上訴人有拿36萬元給她云云。惟查
        證人李美蓮所出具之看護收據，係記載看護6 個月，每
        個月6萬元，於作證時卻又稱看護期間約半年至1年，前
        後已有矛盾，且與收據不符，再參諸上揭奇美醫院函覆
        ，被上訴人丙○○僅係手術後不宜舉重物，日常生活並
        非全然不能自理，實無須由他人看護至1 年之必要，況
        證人李美蓮所稱由被上訴人給付其36萬元看護費，係看
        護2 人之費用，而被上訴人乙○○○在本案受傷情形輕
        微，亦無將其看護費由上訴人負擔之理。是本院審酌上
        揭實際情狀後，認被上訴人丙○○所得請求之看護費，
        應以6個月之期間為必要，以每月3萬元計算，共為18萬
        元，其餘逾此範圍之請求，不應准許。
   （4）至被上訴人丙○○另主張為加速傷口復原，醫生建議食
        用維骨力促進骨頭癒合，每月支出1,200元，自94年1月
        至95年1 月共14,400元部分。因既為上訴人所否認，且
        該費用經審酌既僅係醫生建議食用之物品，顯非必需使
        用之費用，即不應准許。
    3.工作損失：被上訴人丙○○、乙○○○主張於本件車禍事
      故發生前，原本代工金崗實業股份有限公司之工作，由其
      代工馬桶的後鈕鋁製部分，金崗實業股份有限公司每月平
      均給付被上訴人約20萬元之代工費用，並開立支票支付，
      既有被上訴人乙○○○之存摺資料附於本院卷足稽，另被
      上訴人丙○○參加勞工保險每月投保薪資24,000元，亦有
      其所提出而為上訴人形式上不爭執之臺灣地區勞工保險局
      之勞工保險卡單據影本1 紙，存於原審卷可佐，自足認被
      上訴人丙○○發生本件車禍後，確受有因不能工作之損失
      無訛。而依奇美醫院95年8 月28日函覆本院所稱：「病患
      （丙○○）於93年12月11日13日於本院再次入院施行骨釘
      拔除及人工骨植入（因為骨頭癒合不完全），一般建議此
      次手術後1 年之內勿舉重物，但除舉重物外之工作皆可施
      行。」等語，顯見自92年8 月17日發生車禍至93年12月再
      次手術之16個月期間，應完全不能工作，另自93年12月後
      1年期間既僅不能舉重物，除舉重物外之工作皆可施行，
      而被上訴人丙○○車禍前所從事之工作為馬桶的後鈕鋁製
      部分家庭代工，應不須舉重物，而得續為該代工。是被上
      訴人丙○○所得請求之工作損失，應僅自92年8月17日發
      生車禍至93年12月再次手術之16個月期間，則依其主張以
      每月薪資24,000元計算，合計所得請求之工作損失為384,
      000元，逾此部分之288,000元，則不應准許。
    ４機車受損修理費：被上訴人丙○○因本件車禍，機車受有
      損害，經估價後所受之損害為2萬元，固據提出估價單1紙
      為證；惟考該估價單內因未記載是否為本件受損之車輛，
      及該車輛係於何時在何地修理，所修理之項目是否確為必
      要之費用，而難據為認定給付之標準，然上訴人在原審就
      機車修理部分，既同意賠償5,000元之費用，爰於5,000元
      之範圍內，准許被上訴人丙○○之請求，逾此部分之15,0
      00元，則不應准許。
    ５精神慰撫金：按慰撫金數額之認定，除依被害人所受身體
      上及精神上痛苦程度，及所造成之影響二者予以衡量外，
      尚須斟酌雙方之身分資力與加害之程度及各種情形，予以
      核定，最高法院迭著有判決意旨足參。經查被上訴人丙○
      ○因本件事故受有左側股骨粉碎性骨折、頭部外傷併撕裂
      傷等傷害，既有診斷證明書及殘障手冊各影本在卷足憑，
      且其長期醫療復健過程所受肉體之痛苦，更是非常人所能
      領略，其因而在日常生活上之不便，亦可想而知，並因此
      成為殘障人士，精神上之打擊不可謂不大，是被上訴人丙
      ○○因此受有精神上痛苦，自堪認定。爰審酌被上訴人丙
      ○○前曾擔任馬桶的後鈕鋁製部分代工，有土地等固定資
      產；上訴人丁○○係擔任模具製作業，並無其他資產；上
      訴人戊○○有多筆房屋、土地及汽車等一切情狀，因認被
      上訴人丙○○請求100 萬元之精神慰藉金，尚嫌偏高，應
      以70萬元較屬公允，逾此部分之30萬元，則不應准許。
（二）被上訴人乙○○○部分：
    1.醫療費用：被上訴人乙○○○雖主張因本件車禍，共支出
      醫療費用10,260元，惟考其中4,560 元業據提出醫療收據
      影本48紙附於原審卷為證，且足認屬醫療所必須，應予准
      許外，其餘醫療費用5,700 元，既未立證以實其說，自不
      應准許。
    2.增加生活需要費用：
   （1）計程車資：被上訴人乙○○○主張於92年9 月25日至95
        年1月月23日，往返奇美醫院復健共356次，已據其提出
        診斷證明書載明無訛，惟被上訴人乙○○○因本件車禍
        ，自92年8 月31日出院後，每星期一、三、五均至奇美
        醫院復健，往返醫院所支出之計程車資合計為24,000元
        ，既有其所提出之乘載收據影本1 紙存於原審卷為證，
        則依該乘載收據所載每月12次共計2,000 元計算，每次
        為167元，則被上訴人乙○○○至奇美醫院356次，合計
        車資本應為56,279元。惟因被上訴人乙○○○於另案93
        年度訴字第1578號民事請求損害賠償事件中，已主張自
        91年8月1日至93年1 月16日自家中往返奇美醫院之交通
        費計14,560元（1次260元×56＝14,560元），此部分並
        經原審准許其請求，既經本院調閱該卷查核屬實，顯見
        92年9月1日至93年1 月16日止之交通費，於另案已有請
        求，不得於本案再為請求。另因被上訴人2 人係夫妻，
        且因同一事故受傷需要回診復健，為互相扶持關懷，再
        參諸上揭乘載收據內容，實有相當理由認被上訴人2 人
        係相偕同坐計程車至奇美醫院，則計程車費用之支出僅
        能由其中1 人為請求，而如前所述既經本院依被上訴人
        丙○○之請求計算給付在案，則於計算被上訴人乙○○
        ○之計程車費用時，自應予以扣除。而依被上訴人乙○
        ○○至奇美醫院356 次計算，較被上訴人丙○○至奇美
        醫院337 次，尚多出19次，應係被上訴人乙○○○單獨
        至奇美醫院所致，被上訴人乙○○○自得請求該部分之
        計程車費用，依上揭每次167 元之費用標準，被上訴人
        乙○○○所得請求之計程車費用應為3,173 元，其餘逾
        此部分之請求，不應准許。
   （2）至被上訴人乙○○○另主張為加速傷口復原，醫生建議
        食用維骨力促進骨頭癒合，每月支出1,200元，自94年1
        月至95年1月共14,400 元部分，因既為上訴人所否認，
        且該費用經審酌既僅係醫生建議食用之物品，顯非必須
        使用之費用，即不應准許。
    3.工作損失：依上揭被上訴人丙○○、乙○○○有關從事馬
      桶的後鈕鋁製部分代工收入之認定，再參諸被上訴人乙○
      ○○參加勞工保險每月投保薪資19,200元，亦有其所提出
      而為上訴人形式上不爭執之臺灣地區勞工保險局之勞工保
      險卡單據影本1 紙，存於原審卷可佐，自足認被上訴人乙
      ○○○發生本件車禍後，確受有因不能工作之損失。而徵
      諸被上訴人乙○○○受傷之情形，認休養6 個月之期間已
      足，復為上訴人所不爭執，則被上訴人乙○○○請求6 個
      月，以每月19,200元計算，工作損失共115,200 元，即屬
      有據，應予准許。
    4.精神慰撫金：按慰撫金數額之認定，除依被害人所受身體
      上及精神上痛苦程度，及所造成之影響二者予以衡量外，
      尚須斟酌雙方之身分資力與加害之程度及各種情形，予以
      核定，最高法院迭著有判決意旨足參。經查被上訴人乙○
      ○○因本件事故受有胸部挫傷、頸部拉傷、雙下肢撕裂傷
      及挫傷等傷害，造成輕度肢障，及罹有重度憂鬱症，既有
      殘障手冊、診斷證明書各影本1 紙，附於原審卷足稽，且
      其長期醫療復健過程所受肉體之痛苦，更是非常人所能領
      略，其因而在日常生活上之不便，亦可想而知，精神上之
      打擊不可謂不大，是被上訴人乙○○○因此受有精神上痛
      苦，自堪認定。爰審酌被上訴人乙○○○前曾擔任馬桶的
      後鈕鋁製部分代工，上訴人丁○○係擔任模具製作業並無
      其他資產，上訴人戊○○有多筆房屋、土地及汽車等一切
      情狀，因認被上訴人乙○○○請求50萬元之精神慰藉金，
      尚嫌偏高，應以30萬元較屬公允，逾此部分之請求，則不
      應准許。
（三）綜上各情，被上訴人丙○○所得請求之損害金額，計有醫
      療費用40,261元、增加生活費用（計程車費用56,279元、
      輪椅等費用5,500元、看護費用18萬元）241,779元、工作
      損失384,000元、機車修理費用5,000元、精神慰撫金70萬
      元，共1,371,040 元。被上訴人乙○○○所得請求之損害
      金額，計有醫療費用4,560元、計程車費用3,173元、工作
      損失115,200元、精神慰撫金30萬元，共422,933元。
四、惟按強制汽車責任保險法第30條規定：「保險人依本法規定
    給付之保險金，視為加保人或被保險人損害賠償金額之一部
    分，加保人或被保險人受賠償請求時，得扣除之。」經查本
    件車禍之強制保險理賠金，業經被上訴人丙○○自新光產物
    保險股份有限公司領取42,911元，被上訴人乙○○○亦已領
    取9,040 元，凡此有該保險公司函文附於本院卷足憑，並為
    被上訴人所不爭執，則依強制汽車責任保險法第30條規定，
    此部分之金額應自損害額中扣除。據此被上訴人丙○○所得
    請求之損害金額為1,328,129 元，被上訴人乙○○○所得請
    求之損害金額為413,893 元。其餘被上訴人逾此範圍之請求
    ，均不應准許。
五、末按給付有確定期限者，債務人自期限屆滿時起，負遲延責
    任；給付無確定期限者，債務人於債權人得請求給付時，經
    其催告而未為給付，自受催告時起，負遲延責任；其經債權
    人起訴而送達訴狀，或依督促程序送達支付命令，或為其他
    相類之行為者，與催告有同一之效力；民法第229 條第1、2
    項分別定有明文。又遲延之債務，以支付金錢為標的者，債
    權人得請求依法定利率計算之遲延利息；但約定利率較高者
    ，仍從其約定利率；而應付利息之債務，其利率未經約定，
    亦無法律可據者，週年利率為5 ％；亦為同法第233條第1項
    、及第203 條所明定。本件被上訴人請求上訴人賠償之金額
    ，並未定有給付之期限，則被上訴人請求自起訴狀繕本送達
    上訴人之翌日，即自94年10月25日起至清償日止，按週年利
    率5％ 計付遲延利息，並未逾上開規定之範圍，亦無不合，
    應併予准許。
六、綜上所述，被上訴人依侵權行為損害賠償之法律關係，請求
    上訴人連帶給付被上訴人丙○○1,328,129 元，連帶給付被
    上訴人乙○○○413,893 元，及均自94年10月25日起至清償
    日止，按週年利率5％ 計算之利息，為有理由，應予准許。
    逾此部分之請求，則屬無據，其假執行之聲請亦失所附麗，
    均不應准許。原判決命上訴人應連帶給付被上訴人丙○○超
    過1,328,129元本息部分，即450,911元本息部分；應連帶給
    付被上訴人乙○○○超過413,893元本息部分，即625,319元
    本息部分，即有未當。上訴人上訴意旨，指摘原審此部分判
    決不當，自為有理由，應由本院將原審該部分判決，及該部
    分假執行暨免為假執行之宣告，予以廢棄，改判如主文第 2
    項所示。至上訴人其餘上訴部分，即原判決命上訴人連帶給
    付被上訴人丙○○1,328,129 元本息部分，連帶給付被上訴
    人乙○○○413,893 元本息部分，及該部分假執行暨免為假
    執行之宣告，經核認事用法並無不合，上訴意旨猶執上揭情
    詞指摘不當，求予廢棄改判，為無理由，應予駁回。又因上
    訴駁回部分與原判決所命給付之範圍不同，爰併予更正宣告
    假執行及免為假執行之擔保金額，如主文第5項所示。
七、又本件事證已臻明確，兩造其餘主張陳述及攻擊防禦方法，
    核與判決之結果不生影響，爰不逐一論述。
八、據上論結，本件上訴為一部有理由，一部無理由，應依民事
    訴訟法第463條、第450條、第449條第1項、第79條、第85條
    第2項、第390條第2項、第392條第2、3項，判決如主文。
中    華    民    國    95    年    11    月    28    日
                  民事第四庭  審判長法  官  王惠一
                                    法  官  蘇重信
                                    法  官  林永茂
上為正本係照原本作成。
上訴人如對本判決上訴，須於判決送達後20日內向本院提出上訴
狀，未表明上訴理由者，應於上訴後20日內，向本院提出理由書
（須附繕本）。依法須繳納裁判費並應委任律師為訴訟代理人，
始得上訴。但合併上訴金額未逾150萬者，不得上訴。
被上訴人不得上訴。
中    華    民    國    95    年    11    月    28    日
                                    書記官  謝素嬿
【附記】
民事訴訟法第466條之1：
(1)對於第二審判決上訴，上訴人應委任律師為訴訟代理人。但上
  訴人或其法定代理人具有律師資格者，不在此限。
(2)上訴人之配偶、三親等內之血親、二親等內之姻親，或上訴人
  為法人、中央或地方機關時，其所屬專任人員具有律師資格並
  經法院認為適當者，亦得為第三審訴訟代理人。
民事訴訟法第466之2：
上訴人無資力委任訴訟代理人者，得依訴訟救助之規定，聲請第
三審法院為之選任律師為其訴訟代理人。
                                                Ｊ


司法院資訊處製作；財團法人民間司法改革基金會備份。
